臺灣板橋地方法院刑事判決　　　　　　　95年度訴字第2397號
公　訴　人　臺灣板橋地方法院檢察署檢察官
被　　　告　甲○○
　　　　　　　　　　（另案於臺灣臺北監獄臺北分監執行中）
上列被告因毒品危害防制條例案件，經檢察官提起公訴（95年度
毒偵字第4536號），被告於準備程序進行中就被訴事實為有罪之
陳述，經告知簡式審判程序之旨，並聽取當事人之意見後，本院
裁定由受命法官獨任進行簡式審判程序，並判決如下：
    主  文
甲○○施用第一級毒品，處有期徒刑陸月，如易科罰金，以佰
元折算壹日。又施用第二級毒品，處有期徒刑伍月，如易科罰金
，以佰元折算壹日，扣案之吸食器壹組沒收。應執行有期徒刑
拾月，如易科罰金，以佰元折算壹日，扣案之吸食器壹組沒收
。
    事  實
一、甲○○曾有違反麻醉藥品管理條例、偽造文書、竊盜、搶奪
    妨害兵役等多項前科紀錄（均不致使本件構成累犯）。並曾
    因施用毒品，經本院以92年度毒聲字第2495號裁定應送勒戒
    處所觀察、勒戒，經觀察、勒戒後，認有繼續施用毒品傾向
    ，復經本院以92年度毒聲字第3954號裁定令入戒治處所施以
    強制戒治，經強制戒治後，又經本院以93年度毒聲字第1243
    號裁定停止戒治付保護管束，並於民國93年12月28日保護管
    束期滿，嗣經臺灣板橋地方法院檢察署檢察官於94年2 月25
    日以94年度戒毒偵字第51號為不起訴處分確定。另因施用第
    二級毒品，經本院以95年度簡字第1349號判處有期徒刑4 月
    ，如易科罰金，以銀元300 元折算1 日，於95年6 月12日確
    定（尚在執行中，亦不致使本件構成累犯）。詎其仍未戒除
    毒癮，復於前開觀察、勒戒及強制戒治執行完畢釋放後5 年
    內，基於施用第一級毒品海洛因（以下簡稱海洛因）之犯意
    ，於95年6 月27日4 、5 時許（起訴書誤載為95年6 月21日
    ），在臺北縣蘆洲市○○路56巷16號5 樓租屋處，以將海洛
    因摻入香菸中，再點火吸食之方式施用第一級毒品1 次。另
    基於施用第二級毒品安非他命（以下簡稱安非他命）之犯意
    ，於同日4 、5 時許，在上址，以將安非他命放置在吸食器
    中，在其下以火燒烤，使生煙霧，再吸其煙氣之方式施用安
    非他命1 次。嗣於95年6 月28日3 時許，為警在臺北縣三重
    市○○路○段83巷18號前查獲，並扣得其所有供其施用安非
    他命所用之吸食器1 組，採尿驗悉。
二、案經臺北縣政府警察局三重分局報告臺灣板橋地方法院檢察
    署檢察官偵查起訴。
    理  由
一、上揭事實，業據被告甲○○於本院審理中坦承不諱，且其於
    95年6 月28日為警查獲後所採集之尿液，經送往臺灣檢驗科
    技股份有限公司以EIA 酵素免疫分析法初步檢驗，以GC/MS
    氣相層析質譜儀確認檢驗結果，有鴉片類及安非他命類陽性
    反應，有該公司95年7 月11日CH/2006/60990 號濫用藥物尿
    液檢驗報告乙紙在卷可稽。並有其所有供其施用安非他命所
    用之吸食器1 組扣案可證。足徵被告自白與事實相符，被告
    施用第一級、第二級毒品犯行均應堪認定。又被告曾因施用
    毒品，經本院以92年度毒聲字第2495號裁定應送勒戒處所觀
    察、勒戒，經觀察、勒戒後，認有繼續施用毒品傾向，復經
    本院以92年度毒聲字第3954 號 裁定令入戒治處所施以強制
    戒治，經強制戒治後，又經本院以93年度毒聲字第1243號裁
    定停止戒治付保護管束，並於93年12月28日保護管束期滿，
    嗣經臺灣板橋地方法院檢察署檢察官於94年2 月25日以94年
    度戒毒偵字第51號為不起訴處分確定，有前開不起訴處分書
    、臺灣高等法院被告前案紀錄表各乙紙附卷可稽。足徵被告
    於觀察、勒戒及強制戒治執行完畢釋放後，5 年以內再犯毒
    品危害防制條例第10條第1 項、第2 項之罪。本件事證明確
    ，被告犯行均洵堪認定。
二、被告行為後，刑法業於94年2 月2 日經總統以華總一義字第
    09400014901 號令修正公布，並於95年7 月1 日施行。修正
    刑法第2 條、第38條、第41條、第51條等規定。按行為後法
    律有變更者，適用行為時之法律，但行為後之法律有利於行
    為人者，適用最有利於行為人之法律，修正後刑法第2 條第
    1 項定有明文。此條規定係規範行為後法律變更所生新舊法
    律比較適用之準據法，本身尚無新舊法比較之問題，於新法
    施行後，應一律適用新法第2 條第1 項之規定，為「從舊從
    輕」之比較，先予敘明（最高法院95年度第8 次刑事庭會議
    決議參照）。而被告行為時之易科罰金折算標準，係依修正
    前罰金罰鍰提高標準條例之第2 條（現已刪除）規定辦理，
    就其原定刑法罰金數額提高為100 倍折算1 日，則本件被告
    行為時之易科罰金折算標準，應以銀元300 元折算1 日，經
    換算為新臺幣後，應以新臺幣900 元折算為1 日，且修正前
    刑法第41條第2 項復規定併合處罰之數罪，均有前項情形，
    其應執行之刑逾6 月者，亦同。惟修正後施行之刑法第41條
    第1 項前段則規定：「犯最重本刑為五年以下有期徒刑以下
    之刑之罪，而受六個月以下有期徒刑或拘役之宣告者，得以
    新臺幣一千元、二千元或三千元折算一日，易科罰金。」第
    2 項則規定：「前項規定於數罪併罰，其應執行之刑未逾6
    月者，亦適用之。」比較修正前後之易科罰金折算標準結果
    ，修正前之舊法折算規定，較有利於受刑人，自應依修正後
    刑法第2 條第1 項前段，適用修正前刑法第41條第1 項前段
    、第2 項及罰金罰鍰提高標準條例第2 條規定，對被告較為
    有利。又刑法第51條亦經修正，修正前刑法第51條規定：「
    數罪併罰，分別宣告其罪之刑，依左列各款定其應執行者：
    」其中第5 款規定：「宣告多數有期徒刑者，於各刑中之最
    長期以上，各刑合併之刑期以下，定其刑期。但不得逾20年
    。」修正後刑法第51條第5 款規定：「宣告多數有期徒刑者
    ，於各刑中之最長期以上，各刑合併之刑期以下，定其刑期
    。但不得逾30 年 。」比較結果，修正後刑法並非較有利於
    行為人，依修正後刑法第2 條第1 項前段之規定，仍應依修
    正前刑法，定其應執行之刑。至於沒收之從刑附屬於主刑，
    自應依主刑所適用之法律相關規定宣告沒收。
三、查海洛因、安非他命分別為毒品危害防制條例第2 條第2 項
    第1 款、第2 款明定之第一級毒品，不得持有、施用及販賣
    。核被告所為，係犯毒品危害防制條例第10條第1 項之施用
    第一級毒品罪及同條例第2 項施用第二級毒品罪。其施用海
    洛因、安非他命前後分別持有海洛因及安非他命之低度行為
    均應為施用之高度行為所吸收，不另論罪。其所犯上開2 罪
    ，犯意各別，行為不同，應予分論併罰。爰審酌施用海洛因
    後，有短暫興奮及欣快感，而隨之而來卻會陷入困倦狀態，
    長期使用會產生耐藥性及心理、生理依賴性，即需增加劑量
    始可達到主觀相同效果，一旦停止使用，除產生戒斷反應外
    ，易伴有心理之渴藥性，導致施用者無法控制自身行為。而
    安非他命為中樞神經興奮劑，使用者於初用時會有提神、振
    奮、欣快感、自信、滿足感等效果，但多次使用後，前述感
    覺會逐漸縮短或消失，不用時會感覺無力、沮喪、情緒低落
    而致使用量及頻次日漸增加，長期使用會造成如妄想型精神
    分裂症之安非他命精神病，症狀包括猜忌、多疑、妄想、情
    緒不穩、易怒、視幻覺、聽幻覺、觸幻覺、強迫或重覆性的
    行為及睡眠障礙等，也常伴有自殘、暴力攻擊行為，施用海
    洛因及安非他命分別對身心產生的危害，被告業經觀察、勒
    戒及強制戒治卻仍無法戒除施用毒品之惡習，復為本件施用
    海洛因及安非他命犯行，顯見戒除毒癮之意志薄弱，兼衡其
    犯罪之動機、目的、手段、品行、施用次數，坦承犯行之犯
    罪後態度等一切情狀，分別量處如主文所示之刑，並依修正
    前刑法第51條第5 款定其應執行之刑，且諭知易科罰金之折
    算標準，以玆儆懲。至於被告行為後，被告雖曾於95年8 月
    28日20時許，在臺北縣三重市○○路附近某處施用安非他命
    ，經本院以95年度簡字第6247號判決判處有期徒刑5 月，如
    易科罰金，以300 元折算1 日。嗣經提起上訴，經本院以96
    年度簡上字第101 號受理在案，有前開臺灣高等法院被告前
    案紀錄表及本院重市○○路附近某處施用安非他命，經本院
    以95年度簡字第6247號判決判處有期徒刑5 月，如易科罰金
    ，以300 元折算1 日。惟按於舊法時期發生並完成之行為，
    應依裁判時之新法第2 條第1 項比較結果，適用有利於行為
    人之法律，於修正後發生並完成之犯罪，則依新法處理，前
    後兩者，再就刑法第51條之適用，依新法第2 條第1 項比較
    結果而適用舊法有關數罪併罰之規定處理，臺灣高等法院所
    屬法院因應新修正刑法施行座談會結論可資參照。則本件被
    告施用安非他命之時間為95年6 月27日距離前開案件被告施
    用安非他命時間業已2 月，時間上並非密接，且分屬刑法修
    正前後之犯行，揆諸前開見解，縱認有概括犯意，亦無法以
    連續犯之規定處理，並無裁判上一罪關係，已屬數罪關係，
    自可分別判決，附此敘明。
四、扣案之吸食器1 組，為被告所有供其施用安非他命所用之物
    之事實，業據被告供承不諱，爰依刑法第38條第1 項第2 款
    宣告沒收。
五、公訴意旨另以：被告自95年6 月12日後至前開同年月27日4
    、5 時許前，亦有先後多次施用安非他命犯行云云。惟按犯
    罪事實應依證據認定之，無證據不得認定犯罪事實；不能證
    明被告犯罪者，應諭知無罪之判決，刑事訴訟法第154 條第
    2 項及第301 條第1 項，分別定有明文。次按認定不利於被
    告之事實，須依積極證據，苟積極證據不足為不利於被告事
    實之認定時，即應為有利於被告之認定，更不必有何有力之
    證據；又犯罪事實之認定，應憑真實之證據，倘證據是否真
    實尚欠明確，自難以擬制推測之方式，為其判斷之基礎；刑
    事訴訟法上證明之資料，無論為直接或間接證據，均須達於
    通常一般之人均不致有所懷疑，而得確信其為真實之程度，
    始得據為有罪之認定，若其關於被告是否犯罪之證明未能達
    此程度，而有合理懷疑之存在，致使無從形成有罪之確信，
    根據「罪證有疑，利於被告」之證據法則，即不得遽為不利
    被告之認定，最高法院30年上字第816 號、53年臺上字第
    656 號、76年臺上字第4986號判例可資參照。經查：起訴書
    雖記載被告係自95年6 月12日起至同年月21日止連續施用安
    非他命，惟其業已引用臺灣檢驗科技股份有限公司濫用藥物
    尿液檢驗報告作為依據，公訴檢察官亦於本院審理中陳明被
    告犯罪時間應為被告供述及前開檢驗報告所顯示之時間，足
    認公訴人所認被告最後1 次施用安非他命之時間應係95年6
    月28日為警查獲採尿之回溯96小時內之某時，其記載為95年
    6 月21日顯係誤載，核先敘明。次查被告於警詢中僅陳述其
    出戒治所後，第1 次於95年1 月份開始吸食安非他命，最後
    1 次是95年6 月21日，於檢察官偵訊中亦僅稱最後1 次於95
    年6 月21日施用，於本院審理中亦僅自白於95年6 月27日施
    用安非他命犯行，從而被告從未供稱其自95年6 月12日起亦
    有施用安非他命犯行，又其雖曾於警詢及檢察官偵訊中供稱
    於95年6 月21日施用安非他命，惟於本院審理中已未如此陳
    述，且亦無其他補強證據足資證明，從而公訴意旨所認被告
    自95年6 月12日起至同年月27 日 前施用安非他命犯行，即
    不能證明。公訴人認被告此部分亦有涉犯毒品危害防制條例
    第10條第2 項之罪，即有未合，此外復查無其他證據證明被
    告確有公訴人所指此部分之犯行，惟公訴意旨認此部分與前
    揭論罪科刑之施用第二級毒品罪間，有連續犯關係，屬裁判
    上一罪，爰不另為無罪之諭知。
據上論斷，應依刑事訴訟法第273 條之1 第1 項、第299 條第1
項前段，毒品危害防制條例第10條第1 項、第2 項，修正後第11
條前段、刑法第2 條第1 項前段、修正前刑法第41條第1 項前段
、第2 項、第51條第5 款、第38條第1 項第2 款，修正前罰金罰
鍰提高標準條例第2 條，判決如主文。
本案經檢察官曾文鐘到庭執行職務。
中　　華　　民　　國　　96　　年　　2 　　月　　15　　日
                  刑事第十一庭  法　官  張宏節
此正本與原本無異。
如不服本判決應於送達後10日內向本院提出上訴狀
                                書記官  李崇文
中　　華　　民　　國　　96　　年　　2 　　月　　15　　日
附錄本案論罪科刑法條全文：
毒品危害防制條例第10條第1項、第2項
施用第一級毒品者，處 6 月以上 5 年以下有期徒刑。
施用第二級毒品者，處 3 年以下有期徒刑。
